【裁判字號】    90,交上易,259
【裁判日期】    901231
【裁判案由】    業務過失傷害
【裁判全文】
臺灣高等法院高雄分院刑事判決                    九十年度交上易字第二五九號
    上訴人
    即被告  乙○○
右上訴人因業務過失傷害案件，不服臺灣高雄地方法院九十年度交易字第四八號中
華民國九十年九月四日第一審判決（起訴案號：臺灣高雄地方法院檢察署九十年度偵
字第六五四號），提起上訴，本院判決如左：
    主  文
上訴駁回。
    事  實
一、乙○○係營業小客車之司機，為從事駕駛業務之人。有侵占、竊盜、妨害自由、
    妨害甲務、傷害及業務過失傷害等前科，其曾於民國（下同）八十三年間因業務
    過失傷害案件，經法院判處有期徒刑七月確定，於八十五年八月二十一日執行完
    畢，本應知所警惕，特別注意交通狀況，詎其於五年內之八十九年八月十三日凌
    晨五時許，駕駛車號ＺＥ—二一０號營業小客車，明知行車速度在市區道路不得
    超過四十甲里，仍以時速五十甲里以上之速度，沿高雄縣鳳山市○○○路南向北
    行駛，行經該路與鳳南路口，理應注意車輛行駛時，駕駛人應注意車前狀況，隨
    時採取必要之安全措施及汽車行駛至交岔路口，應遵守交通號誌之指示行車，如
    遇閃黃燈，應減速接近，小心通過，而依當時情形，又無不能注意之情事，竟疏
    於注意上開規定，於通過上開閃光黃燈之交岔路口時，仍未減速慢行，貿然超速
    繼續行駛；適同一時、地，由無駕駛執照之丙○○所騎乘車號ＧＬ九—四三二號
    重機車，後載石忠信，由西向東方向逆向行駛於鳳南路，而欲橫越五甲二路進入
    鳳南路順向車道，亦理應注意車前狀況，隨時採取必要之安全措施及在劃有分向
    限制線之路段，不得駛入來車道（即不得逆向行駛），且慢車於市區行駛時速不
    得超過三十甲里，行駛於支線道應暫停讓幹道車先行，而依當時情形，又無不能
    注意之情事，竟疏於注意，以時速五十至六十甲里之速度行駛於上開路段，於通
    過上開肇事地點時，貿然前行，並逆向行駛於鳳南路東向西車道，由於雙方有上
    述之疏失，乙○○見狀，避煞皆已不及，遂於上開路口，由乙○○之營業小客左
    前方車頭撞擊丙○○之機車車頭，致丙○○人車倒地後，受有頭部外傷合併左側
    額顳頂葉急性硬腦膜下出血、左額葉腦挫傷性出血、嚴重腦浮腫、蜘蛛網膜下腔
    出血、顱骨合併氣腦症、下巴撕裂傷、右股骨幹開放性粉碎性骨折合併骨頭缺損
    、右前臂撕裂傷、右肩、前胸及肢體多處擦傷及右耳出血等傷害。
二、案經丙○○訴由高雄縣警察局鳳山分局報告台灣高雄地方法院檢察署檢察官偵查
    起訴。
    理  由
一、訊據上訴人即被告乙○○固坦承係以駕駛計程車載客為業，並於上開時、地與告
    訴人丙○○所騎乘搭載案外人石忠信之機車撞擊發生車禍，致使丙○○受有上開
    傷害之事實，惟矢口否認有何過失犯行；辯稱：伊當時時速只有三十甲里，快到
    十字路口時有踩煞車，但分隔島的榕樹有一人高，無法見到對向來車，等伊發現
    告訴人時再度煞車，當場量的煞車痕是兩次煞車加起來的痕跡，實際煞車痕只有
    三甲尺，本件車禍是告訴人違規超速、逆向行駛所造成云云。經查：
（一）本件告訴人丙○○無照、超速、逆向駕駛之事實，業據其陳明告訴在卷（見原
      審九十年八月七日審判筆錄），且被告所行駛之五甲二路方向裝置有閃黃燈而
      屬幹線道路，告訴人所行駛之鳳南路為閃紅燈，屬支線道路，此有現場照片一
      張及道路交通事故調查報告表附卷可參，是告訴人無照、超速、逆向行駛且行
      駛於支線道路未讓幹道線車先行，顯為肇事主因，台灣省高屏澎區車輛行車事
故鑑定委員會高屏澎鑑字第九００七六四號鑑定意見，亦同此見解，是被告所
      辯本件肇事主因為告訴人之違規駕駛，固堪以採信。
（二）惟被告雖辯稱伊當時曾二次煞車，發現告訴人後之實際煞車距離只有三甲尺云
      云，然被告煞車痕跡長達十四點五甲尺之事實，有卷附道路交通事故調查報告
      表所附事故現場圖繪製記載甚明，且證人即現場處理警員郭宗益亦到庭結證：
      「我們到現場時沒有下雨，後來有下，地上有潮濕，我在測時被告有在場，我
      有詢問他的意見並拿給他看，剎車痕是連續的，顏色由淺至他停車處愈來愈黑
      ，中間並無中斷，共十四點五甲尺」等語甚明（見原審卷九十年八月二十一日
      審判筆錄），其於本院亦為大致相同之證述（見本院九十年十月二十九日訊問
      筆錄）；被告於警訊亦供稱：「我駕駛ＺＥ－二一營小客由小港方向往鳳山
      市方向行駛，在鳳山市○○路與五甲二路時發現丙○○騎重機車ＧＬ９－四三
      二載石忠信從高雄市前鎮往五甲方向行駛逆向而來，西向東欲轉入鳳南路順向
      車道行駛時，我即煞車，我見對方欲往我左側而來，我即加油往前行駛欲閃避
      該重機車，不料即發生車禍，我即馬上煞車˙˙˙」（見警卷第一頁反面），
      依被告此項供述，本案現場所留下長達十四點五甲尺之煞車痕，係被告發現告
      訴人逆向而來緊急煞車所致；且上開煞車痕之起算點與告訴人機車之刮地痕起
      點相近，有卷附事故現場圖可參，並經證人郭宗益證述屬實（同上審判筆錄）
      ，是被告實際煞車痕應為十四點五甲尺甚明。被告所辯係發見告訴人後為第二
      次煞車之煞車痕只有三甲尺云云，顯與上開現場刮地痕起點等跡證不符，且茍
      僅係三甲尺之煞車痕，則依現場圖之刮地痕及煞車痕所示，被告之小客車應係
      與告訴人之機車發生碰撞之後始煞車，亦與被告於警訊所供稱係發現告訴人之
      機車時即踩煞車之供述不吻合，被告所辯與事實不符，不足採信；至於被告於
      發現告訴人違規駕車逆向行駛而來之前縱有含住煞車器，但是否有留下煞車痕
      已有疑義，縱有煞車痕，亦與本案於現場測得十四點五甲尺之煞車痕無關。又
      事發時現場並未下雨，依乾燥路面煞車係數零點七至零點八計算，時速五十甲
      里之剎車距離約為十二點五甲尺，本件被告煞車痕長達十四點五甲尺，顯見其
      事發當時車速應為五十甲里以上，台灣省高屏澎區車輛行車事故鑑定委員會高
      屏澎鑑字第九００七六四號鑑定結果，亦有相同意見。
（三）又，依前述事故現場圖及證人郭宗益所述，被告煞車痕起點與告訴人刮地痕起
      點相當，參以一般人駕駛車輛於發現前方狀況時即會煞車，而不致於待發生撞
      擊時始煞車之情，足認被告所辯伊於撞擊前並未發現告訴人來車等語，應屬可
      採。然按汽車車速愈高，對於前方事故之所需之反應距離即相對加大，對於突
      發之事故亦較難有時間充分因應，此為吾人駕駛車輛之基本常識。又車輛行駛
      時，駕駛人應注意車前狀況，隨時採取必要之安全措施、汽車行駛至交岔路口
      ，應減速慢行，並遵守交通號誌之指示行車，及閃光黃燈表示「警告」，車輛
      應減速接近，注意安全，小心通過，道路交通安全規則第九十四條第三項、第
      九十條及道路交通標誌標線號誌設置規則第二百十一條第一項第一款各定有明
      文，被告駕車自應注意上述道路交通安全規定，且依當時路況，又無不能注意
      之情形，被告竟以時速五十甲里以上之速度超速行經該路段，致未能發現告訴
      人來車而發生撞擊，衡情實難認被告毫無注意義務之違反，是被告之違規超速
      行駛，亦屬上開交通事故發生原因之一甚明。又，汽車駕駛人對於防止危險發
  生之交道法令之規定，業已遵守，並盡相當之注意義務，以防止危險發生，始
      可信賴他人亦能遵守交通規則並盡同等注意義務。若因此而發生交通事故，方
      得以信賴原則為由免除過失責任（最高法院八十四年度台上字第五三六０號判
      例）。本件被告於行經上開交岔路口時，既未依規定注意車前狀況，並超速，
      顯然其對於防止危險發生之交通法令，並未遵守，有如前述，被告自不能主張
      信賴原則而免責；又本件事故之發生，告訴人係無照駕駛、超速及逆向行駛，
      雖亦與有過失，且為主因，但仍無礙於被告之過失責任。
（四）再告訴人因而受有前開之傷害，有診斷證明書一紙在卷可稽，是告訴人所受傷
      害與被告之過失行為顯有因果關係；被告當日係開車載客營業等情，業經被告
      於警訊時坦認在卷（警卷八十九年八月十三日調查筆錄），堪認被告上開駕駛
      過失行為係其執行業務之行為無誤；此外，復有現場照片四張、車輛受損照片
      三張在卷可參。本件事證明確，被告之犯行堪以認定，應依法論科。
二、查被告以駕駛計程車為業，顯係從事業務之人，又其於載客完畢正前往他處繼續
    營業途中不慎撞擊告訴人致受傷，顯係因業務上過失所致。核被告所為，係犯刑
    法第二百八十四條第二項前段之業務過失傷害罪。被告曾於八十三年間因業務過
    失傷害案件，經法院判處有期徒刑七月確定，於八十五年八月二十一日執行完畢
    ，有本院被告全國前案紀錄表、台灣高雄地方法院檢察署刑案資料查註紀錄表各
    一份在卷可憑，其於五年內再犯有期徒刑以上之本案，為累犯，依法加重其刑。
三、原審以被告罪證明確，適用刑法第二百八十四條第二項前段、第四十七條，罰金
    罰鍰提高標準條例第一條前段、第二條規定，審酌被告就本件車禍發生之過失程
    度較輕，告訴人本身無駕駛執照、超速、逆向駕駛等，且告訴人為支線道車輛未
    讓幹線道車輛先行，應負主要之過失責任，告訴人所受之傷害，及被告雖未與告
    訴人達成民事和解，然告訴人已自強制汽車責任保險人處獲得四十餘萬元之保險
    給付，此據告訴人陳明在卷（九十年八月七日審判筆錄），及被告犯罪後之態度
    等一切情狀，從輕量處拘役二十日，並諭知易科罰金之折算標準。原審認事用法
    核無違誤，量刑亦稱妥適，被告上訴意旨仍執前詞否認有過失責任而指摘原判決
    不當，為無理由，應予駁回。
據上論結，應依刑事訴訟法第三百六十八條，判決如主文。
本案經檢察官彭南雄到庭執行職務。
中    華    民    國         九十       年     十二     月    三十一    日
                              臺灣高等法院高雄分院刑事第二庭
                                  審判長法官  曾永宗
                                        法官  郭玫利
                                        法官  邱永貴
右正本證明與原本無異。
不得上訴。
                                      書記官  周能智
中    華    民    國        九十一      年      一      月      三      日
附錄：本判決論罪科刑法條：
刑法第二百八十四條第二項前段
從事業務之人，因業務之過失傷害人者，處一年以下有期徒刑、拘役或一千元以下罰
金。
                                                                      Ｈ


司法院資訊處製作；財團法人民間司法改革基金會備份。
